臺灣高等法院花蓮分院刑事裁定
111年度抗字第16號
抗  告  人  
即  受刑人  王瀚紳
上列抗告人即受刑人因聲請定其應執行刑案件，不服臺灣臺東地
方法院111年1月22日裁定(111年度聲字第12號)，提起抗告，本
院裁定如下：
    主  文
抗告駁回。
    理  由
一、原裁定意旨略以：抗告人即受刑人王瀚紳(下稱抗告人)因施
    用第二級毒品、偽造署押、轉讓禁藥案件，經原審法院及臺
    灣橋頭地方法院判處如附表所示之刑，並均確定在案，經檢
    察官向原審法院聲請定應執行刑，原審法院以附表編號1、2
    及3部分雖分別屬得易科罰金（易服社會勞動）、不得易科
    罰金（惟得易服社會勞動）之罪，惟抗告人業具狀請求檢察
    官聲請定應執行刑，認檢察官之聲請為正當，並審酌抗告人
    各次所犯罪名、行為態樣、犯罪時距、罪質、抗告人所存有
    法敵對意識、抗告人之期待可能性及意見、量刑權之法律拘
    束性原則，綜合考量後而定其應執行刑有期徒刑8月，並說
    明附表編號1、2部分原雖均屬得易科罰金之罪，然既經與不
    得易科罰金之罪即附表編號3部分合併定應執行刑，而生不
    得易科罰金之結果，即毋庸諭知易科罰金之折算標準等語。
二、抗告意旨略以：如原裁定附表編號1所示之罪，業經抗告人
    於民國110年9月24日繳納罰金而執行完畢，則原裁定仍將該
    罪列為本件定應執行刑之罪，已有違誤等語。
三、法律依據：
 (一)按依刑法第53條應依刑法第51條第5款至第7款之規定，定
     其應執行之刑者，由該案犯罪事實最後判決之法院之檢察
     官，聲請該法院裁定之，刑事訴訟法（下稱刑訴法）第477
     條第1項定有明文。
 (二)次按裁判確定前犯數罪者，併合處罰之；數罪併罰，分別
     宣告其罪之刑，宣告多數有期徒刑者，於各刑中之最長期
     以上，各刑合併之刑期以下，定其刑期。但不得逾30年；
     數罪併罰，有二裁判以上者，依刑法第51條之規定，定其
     應執行之刑，刑法第50條第1項前段、第51條第5款、第53
     條分別定有明文。
 (三)再定應執行刑，採限制加重原則，授權法官綜合斟酌被告
     犯罪行為之不法與罪責程度、各罪彼此間之關聯性(例如數
      罪犯罪時間、空間、各行為所侵害法益之專屬性或同一性
     、數罪對法益侵害之加重效應等)、數罪所反應被告人格特
     性與傾向、對被告施以矯正之必要性等，妥適裁量最終具
     體應實現之刑罰，以符罪責相當之要求。因此，法院於酌
     定執行刑時，應綜合上開條件，為妥適之裁量，俾符合實
     質平等原則，並於裁判內說明其裁量之理由，否則即有裁
     判不備理由之違誤(最高法院109年度臺抗字第600號裁定參
     照)。
 (四)再按法律上屬於自由裁量事項，尚非概無法律性之拘束，
     在法律上有其外部界限及內部界限。前者法律之具體規定
     ，使法院得以具體選擇為適當裁判，此為自由裁量之外部
     界限。後者法院為自由裁量時，應考量法律之目的，法秩
     序之理念所在，此為自由裁量之內部界限。法院為裁判時
     ，二者均不得有所踰越。在數罪併罰而有二裁判以上，應
     定其應執行刑之案件，法院所為刑之酌定，固屬自由裁量
     事項，然對於法律之內、外部界限，仍均應受其拘束(最高
     法院91年度臺非字第32號判決參照)。而數罪併罰之定其應
     執行之刑，本係基於刑罰經濟與責罰相當之考量，所為一
     新刑罰之宣告，並非給予受刑人不當利益，法院於審酌個
     案具體情節，裁量定應執行之刑時，除應嚴格遵守刑法第
     五十一條所定方法為法律規範量刑之外部性界限外，其所
     定之執行刑，祇須在不逸脫外部性界限範圍內為衡酌，而
     無全然喪失權衡意義或其裁量行使顯然有違比例原則之裁
     量權濫用之例外情形，並不悖於定應執行刑之恤刑目的者
     ，即無違裁量權之內部性界限(最高法院104年度臺抗字第3
     26號裁定參照)。
 (五)按數罪併罰之定應執行之刑，係出於刑罰經濟與責罰相當
     之考量，並非予以犯罪行為人或受刑人不當之利益，為一
     種特別的量刑過程，相較於刑法第五十七條所定科刑時應
     審酌之事項係對一般犯罪行為之裁量，為定應執行刑之宣
     告，乃對犯罪行為人本身及所犯各罪之總檢視，除應考量
     行為人所犯數罪反應出之人格特性，並應權衡審酌行為人
     之責任與整體刑法目的及相關刑事政策，在量刑權之法律
     拘束性原則下，依刑法第五十一條第五款之規定，採限制
     加重原則，以宣告各刑中之最長期為下限，各刑合併之刑
     期為上限，但最長不得逾三十年，資為量刑自由裁量權之
     外部界限，並應受法秩序理念規範之比例原則、平等原則
     、責罰相當原則、重複評價禁止原則等自由裁量權之內部
     抽象價值要求界限之支配，以使輕重得宜，罰當其責，俾
     符合法律授與裁量權之目的，以區別數罪併罰與單純數罪
     之不同，兼顧刑罰衡平原則。是個案之裁量判斷，除非有
     全然喪失權衡意義或其裁量行使顯然有違比例、平等諸原
     則之裁量權濫用情形，即不得任意指其為違法(最高法院10
     0年度臺抗字第440號裁定參照)。
 (六)另檢察官聲請定應執行刑之數罪中，倘有部分罪刑已執行
     完畢者，因僅係檢察官指揮執行時，應如何予以扣抵之問
     題，要與定應執行刑無涉(最高法院105年度臺抗字第907號
     裁定參照)。
 (七)再數罪併罰中之部分罪刑，依刑法第41條第1項至第3項之
     規定得易科罰金或得易服社會勞動，若與不得易科罰金或
     不得易服社會勞動（即必須執行自由刑）之其他罪刑合併
     定其應執行刑，因併合處罰之各該宣告刑業經法院裁判融
     合為單一之應執行刑，而不得易科罰金或不得易服社會勞
     動，則不論所酌定之應執行刑，抑其中原可易刑之宣告刑
     ，均無庸為易刑折算標準之記載（司法院院字第2702號及
     釋字第144、679號解釋意旨參照）(最高法院110年度臺抗
     字第326號裁定參照)。
四、經查：
 (一)抗告人前因施用第二級毒品、偽造署押、轉讓禁藥案件，
     經原審法院及臺灣橋頭地方法院判決判處如附表所示之刑
     ，並均確定在案等情，有如附表所示判決書及臺灣高等法
     院被告前案紀錄表各1份在卷可參；又原審法院係本件定應
     執行刑案件犯罪事實最後判決之法院，而如附表編號2、3
     所示之罪乃於如附表編號1所示之罪裁判確定前所犯，而抗
     告人所犯如編號1、2所示之罪均係得易科罰金及得易服社
     會勞動之罪，編號3所示之罪則係不得易科罰金但得易服社
     會勞動之罪，然抗告人就如附表所示各罪，業已請求檢察
     官聲請合併定其應執行之刑(見卷附受刑人王瀚紳請求臺灣
     臺東地方檢察署檢察官向法院聲請定應執行刑須知暨聲請
     書)，是檢察官依刑訴法第477條第1項規定，聲請就如附表
     所示之罪合併定其應執行之刑，是依前揭規定，原審法院
     自應依刑法第51條規定定其應執行刑。
 (二)又如附表編號1所示之罪經原審法院以109年度東原簡字第9
     8號簡易判決判處有期徒刑4月，為本件定應執行刑案件之
     最長期，定應執行刑時應為有期徒刑4月以上；再如附表編
     號2所示之罪，經臺灣橋頭地方法院以110年度原簡字第20
     號簡易判決判處有期徒刑2月確定，如附表編號3所示之罪
     ，經原審法院以109年度東原簡字第115號簡易判決判處有
     期徒刑3月確定，則本件定應執行刑應不得逾9月。是原裁
     定定本件應執行有期徒刑8月，尚未逾越上開外部界限。
 (三)再原裁定業已審酌抗告人「各次所犯之罪名、行為態樣雖
     非全然相同，且附表1、3及2部分亦時距逾年，關聯非密，
     然其中附表編號1、3部分俱屬毒品犯罪，更係同日所犯，
     顯足認抗告人就此等犯行存有法敵對意識之延續，有其共
     通性；復就抗告人之期待可能性及量刑權之法律拘束性原
     則，暨其關於本件定應執行刑之意見等項，予以綜合考量
     」(見原裁定)，定其應執行有期徒刑8月，經核未逾越比例
     原則、平等原則、責罰相當原則等自由裁量之內部性界限
     ，亦無喪失權衡意義或裁量權濫用之情形。
 (四)抗告意旨指稱附表編號1所示之罪已易科罰金執行完畢，不
     應納入本件定應執行刑裁定範圍，惟附表編號1所示之罪固
     於110年9月24日易科罰金執行完畢在案(見本院卷第9、25
     頁)，惟依前揭說明，僅係檢察官指揮執行時應如何扣抵之
     問題，不致有重複執行之危險，且不因此而改變附表所示3
     罪仍得合併定其應執行刑。是抗告人執此指摘原裁定，亦
     難認有據。
 (五)再如附表編號1、2所示之罪原雖得易科罰金，但因與不得
     易科罰金之罪合併處罰之結果，依前揭說明，法院於定應
     執行刑時，自無庸為易科罰金折算標準之記載，原裁定業
     已說明本件毋庸諭知易科罰金之折算標準，亦無違誤。
五、綜上所述，原裁定所定應執行刑，並未逾越外部性界限，復
    未悖於不利益變更禁止原則，又無違內部性界限，更無全然
    喪失權衡意義或裁量權濫用之情形。抗告人以前揭事由指摘
    原裁定不當，為無理由，應予駁回。
據上論斷，應依刑事訴訟法第412條，裁定如主文。
中　　華　　民　　國　　111 　年　　3 　　月　　4 　　日
            刑事第一庭  審判長法  官  林信旭  
                              法  官  廖曉萍
                              法  官  顏維助
以上正本證明與原本無異。
如不服本裁定，應於裁定送達後5日內向本院提出再抗告狀。再
抗告書狀，並應敘述再抗告之理由。
如因疫情而遲誤不變期間，得向法院聲請回復原狀。
中　　華　　民　　國　　111 　年　　3 　　月　　4 　　日
                              書記官  秦巧穎